【裁判字號】    99,台抗,67
【裁判日期】    990128
【裁判案由】    殺人等延長羈押
【裁判全文】
最高法院刑事裁定                九十九年度台抗字第六七號
抗  告  人  乙○○
            甲○○
上列抗告人因殺人等案件，不服台灣高等法院中華民國九十八年
十二月十七日延長羈押之裁定（九十八年度上重訴字第四五號）
，提起抗告，本院裁定如下：
    主   文
原裁定撤銷，應由台灣高等法院更為裁定。
    理  由
本件原裁定以抗告人乙○○、甲○○前經原審法院認其等涉犯殺
人等罪，嫌疑重大，有刑事訴訟法第一百零一條第一項第三款情
形，非予羈押，顯難進行審判，而於民國九十八年七月二十四日
起執行羈押，嗣經第一次延長羈押，至九十八年十二月二十三日
延長羈押期間即將屆滿。原審法院以前項原因依然存在，認有繼
續羈押之必要，乃依刑事訴訟法第一百零八條第一項、第五項規
定，裁定自九十八年十二月二十四日起，第二次延長羈押二月，
固非無見。
惟按：刑事訴訟法第一百零一條第一項所定：「被告經法官訊問
後，認為犯罪嫌疑重大，而有左列情形之一，非予羈押，顯難進
行追訴、審判或執行者，得羈押之：一、逃亡或有事實足認為有
逃亡之虞者。二、有事實足認為有湮滅、偽造、變造證據或勾串
共犯或證人之虞者。三、所犯為死刑、無期徒刑或最輕本刑為五
年以上有期徒刑之罪者。」已揭示羈押之目的，在保全追訴、審
判或執行之必要條件下，仍應受比例原則限制。是倘單以犯重罪
作為羈押之要件，而別無其他羈押原因，恐悖離羈押係不得已之
最後手段與法治國刑事程序無罪推定之原則。且司法院釋字第六
六五號解釋謂：「刑事訴訟法第一百零一條第一項第三款規定，
於被告犯該第三款規定之罪，犯罪嫌疑重大，且有相當理由認為
有逃亡、湮滅、偽造、變造證據或勾串共犯或證人之虞，非予羈
押，顯難進行追訴、審判或執行者，得羈押之。於此範圍內，該
條款規定符合憲法第二十三條之比例原則，與憲法第八條保障人
民身體自由及第十六條保障人民訴訟權之意旨，尚無牴觸。」將
該第三款以犯重罪作為羈押原因之規定，限縮在併存「有相當理
由，認為有逃亡、湮滅、偽造、變造證據或勾串共犯或證人之虞
」等原因時，始得執行羈押。故抗告人等縱符合上揭第三款之羈
押事由，仍須斟酌是否有相當理由，認有逃亡、湮滅、偽造、變
造證據或勾串共犯或證人之虞時，始得羈押。本件原裁定僅以抗
告人等所犯殺人罪，為最輕本刑五年以上有期徒刑之重罪，符合
上揭第三款規定為唯一理由，予以延長羈押，就有何相當理由認
其等有逃亡、湮滅、偽造、變造證據或勾串共犯或證人之虞之情
形，均未審酌說明，自有理由不備之違失。抗告意旨執以指摘，
為有理由，應由本院予以撤銷，發回原審法院更為適法裁定。
據上論結，應依刑事訴訟法第四百十三條前段，裁定如主文。
中    華    民    國  九十九  年    一    月  二十八  日
                      最高法院刑事第六庭
                          審判長法官  謝  俊  雄
                                法官  陳  世  雄
                                法官  吳  信  銘
                                法官  徐  文  亮
                                法官  劉  介  民
      本件正本證明與原本無異
                                      書  記  官
中    華    民    國  九十九  年    一    月  二十八  日
                                                      v

司法院資訊處製作；財團法人民間司法改革基金會備份。
